臺灣臺北地方法院刑事判決　　　　　　　 96年度易字第667號
公　訴　人　臺灣臺北地方法院檢察署檢察官
被　　　告　甲○○
　　　　　　戊○○
上列被告因毀棄損壞等案件，經檢察官聲請簡易判決處刑（95年
度偵字第10571 號），本院受理後認不宜以簡易判決處刑（96年
度簡字第620號），改依通常程序處理，本院判決如下：
    主  文
甲○○毀棄他人之機車，足以生損害於他人，處拘役貳拾日，如
易科罰金，以銀元參佰元即新臺幣玖佰元折算壹日，減為拘役拾
日，如易科罰金，以銀元參佰元即新臺幣玖佰元折算壹日；又共
同連續傷害人之身體，處有期徒刑肆月，如易科罰金，以銀元參
佰元即新臺幣玖佰元折算壹日，減為有期徒刑貳月，如易科罰金
，以銀元參佰元即新臺幣玖佰元折算壹日。
戊○○共同傷害人之身體，處拘役伍拾日，如易科罰金，以銀元
參佰元即新臺幣玖佰元折算壹日，減為拘役貳拾伍日，如易科罰
金，以銀元參佰元即新臺幣玖佰元折算壹日。
    事  實
一、甲○○因不滿丙○○將其所有、價值約新臺幣（下同）1 萬
    元之車號ECL-609號輕型機車停放於臺北縣新店市○○路○段
    93號門前，阻礙通道影響通行，乃於民國95年3月23日下午3
    時30分左右，基於毀損他人之物之故意，將前開機車丟棄至
    臺北縣新店市○○路○ 段93號後方之排水溝內，致該機車毀
    棄無法使用，足以生損害於丙○○。嗣甲○○與丙○○洽談
    賠償過程中，因認丙○○藉機敲詐，乃於95年3月26日晚間9
    時20分左右打電話給丙○○，約於當日晚間9 時35分，在臺
    北縣新店市○○路○ 段93號前洽談賠償事宜，嗣丙○○依約
    至上址後，因見除甲○○外，尚有丁○○（另行審結）及戊○○二人在場，即持手機撥打電話給其兄乙○○，詎甲○○
    見狀，竟與丁○○基於共同傷害之概括犯意聯絡，由丁○○
    站在丙○○身後，使丙○○無法脫身，再由甲○○接續揮拳
    二次毆打丙○○的臉頰，造成丙○○因此受有左嘴角挫傷併
    擦傷及腫痛等傷害。迨乙○○到場後，甲○○、丁○○承前
    傷害之概括犯意，與戊○○共三人，基於共同傷害之犯意聯
    絡，由丁○○抱住乙○○，戊○○抓住乙○○的手後，再由
    甲○○徒手毆打乙○○之眼部等處，造成乙○○因此受有頭
    面挫傷、左眼眶外側浮腫等傷害。
二、案經丙○○、乙○○二人訴由臺北縣政府警察局新店分局報
    告臺灣臺北地方法院檢察署檢察官聲請簡易判決處刑，本院
    受理後認不宜以簡易判決處刑，改依通常程序處理。
    理  由
一、訊據被告甲○○固坦承有於前揭時地將告訴人丙○○所有之
    車號ECL-609 號輕型機車丟棄於排水溝內，致該機車毀棄無
    法使用，以及嗣後毆打告訴人丙○○、乙○○，致告訴人二
    人受有前揭傷害之情，惟辯稱：系爭機車車齡長達13年很破
    舊，被告甲○○向監理所查證結果該車行照五年沒有換，以
    為是別人不要的廢棄車，又該機車停放位置擋住通道，被告
    甲○○很生氣就將之丟棄在其後之排水溝內，嗣後得知是告
    訴人丙○○之機車，被告甲○○買了9,000 元的機車給告訴
    人丙○○，但告訴人丙○○拒收，被告甲○○在警察局要賠
    償告訴人丙○○10,000元，告訴人丙○○也不要，至於傷害
    部分是被告甲○○誤認告訴人丙○○要打電話叫人打他，在
    拉扯之下打起來，與告訴人二人互毆等語；又被告戊○○固
    坦承有於上開時地在場，然矢口否認有何共同傷害犯行，辯
    稱：被告戊○○跟丁○○是同事，當天一起在工地工作，之
    後跑去找甲○○聊天、喝酒，後來發生何事，等到他醒來時
    ，人已經在警察局了，只知道看錄影帶，丁○○說伊等根本
    沒有打人，只是在擋甲○○不要打等語。
二、經查：
  (一)證人丙○○於本院具結證述：「在座被告我只認識甲○○，
    是鄰居，平常沒有發生過爭執，因我停在門口的機車，當時
    有上鎖，每天都有使用，車齡差不多10年，沒有告知就不見
    了，我後來在水溝找到，整台車丟進去，發生事情前甲○○
    他到我們店裡面，說他把車丟到水溝，他要談和解。臺北縣
    新店市○○路○段93號是我公司的地方，在95年3月26日晚上
    9 點35分，我哥乙○○打電話叫我過去，說甲○○找我要談
    和解，到現場，我看到甲○○及其他二位被告，談沒兩句話
    ，甲○○就用拳頭打我臉頰，後面有丁○○狀似要抱住我的
    樣子，讓我不能走，另一位在旁邊晃，動手是甲○○，我被
    打二拳，甲○○繼續拉住我，不讓我走，我掙脫丁○○，我
    受傷部位為臉頰，嘴有紅腫。我感覺現場不對，不像是要談
    和解，所以打電話給乙○○。乙○○到現場後被人抱住，我
    那時往前跑，回頭看到有被告三人打他，抱的抱，揮拳，我
    在路上撿類似掃把的東西，我叫他們停手，但他們沒有停，
    我就把掃把丟了，叫警察來。現場我看乙○○受傷情形跟我
    差不多，他眼睛有瘀青。」等語（見本院96年07月25日審判
    筆錄第2至6頁）。
  (二)證人乙○○於本院具結證稱：「在座被告我認識甲○○，是
    鄰居，平常沒有發生過爭執，95年3月26日晚上9點50分，我
    有到臺北縣新店市○○路○ 段93號前，是因丙○○打電話給
    我，說他遭到甲○○等三人要對他不利，我就趕到現場，電
    話很匆促。到現場我看到甲○○已經揮拳在打丙○○，我剛
    好在對面，甲○○打丙○○時，另二位被告在甲○○的後面
    ，他們沒有動手。我到那邊，丁○○就抱住我，戊○○抓住
    我的手，然後被甲○○打，時間有2至3分鐘，我有想要脫離
    、脫逃，但脫離不了，丁○○很壯碩，我沒辦法反抗，後來
    警察來了。我眼睛受傷。」等語（見本院96年07月25日審判
    筆錄第7至10頁）。
  (三)告訴人二人之證述情節，核與本院96年04月23日勘驗案發當
    時之錄影光碟結果大致相符，有本院勘驗筆錄在卷可稽（見
    本院卷第24、25頁），前開告訴人二人之證述，足堪採信。
    又告訴人丙○○於95年03月26日至財團法人天主教耕莘醫院
    就診，診斷結果為左嘴角挫傷並擦傷及腫痛，有該醫院診斷
    證明書在卷可稽（見偵查卷第27頁）；告訴人乙○○於95年
    03月27日至財團法人天主教耕莘醫院就診，診斷結果為頭面
    挫傷、左眼眶外側浮腫，亦有該醫院診斷證明書附卷可憑（
    見偵查卷第28頁）；核與告訴人丙○○所指，於95年03月26
    日許遭以拳頭揮打臉部，及告訴人乙○○所指，於95年03月
    26日許遭毆打眼部等情節相符。再者，按除顯有不可信之情
    況外，從事業務之人於業務上或通常業務過程所須製作之紀
    錄文書、證明文書，得為證據，刑事訴訟法第159條之4第2
    款定有明文；又「刑事訴訟法第159條之4對於具有高度特別
    可信之文書如公務文書等，在兼具公示性、例行性或機械性
    、良心性及制裁性等原則下，雖屬傳聞證據，例外容許作為
    證據使用。因此，採取容許特信性文書作為證據，應注意該
    文書之製作，是否係於例行性的公務或業務過程中，基於觀
    察或發現而當場或即時記載之特徵」，最高法院94年度台上
    字第1361號判決可資參照。經查，卷附上開2 份診斷證明書
    ，觀其內容均分別為診療告訴人二人之醫師基於一般業務上
    治療行為所製作之紀錄文書，並非特別針對本案訴訟特為之
    書面報告，依其作成之具體情形，均具製作人於業務過程中
    ，基於觀察或發現而當場或即時記載之特徵，揆之前引最高
    法院判決意旨，自得採為證據，附此指明。
  (四)毀損部分，復有系爭機車遭毀棄後之照片2 幀（見偵查卷第
    39頁），及公路監理電子閘門車號查詢輕型機車車籍資料（
    見本院卷第22頁）在卷可資佐證。又被告甲○○辯稱其誤以
    為系爭機車是廢棄車等語，惟查告訴人丙○○證稱其在案發
    前仍每天使用系爭機車，況被告甲○○與告訴人丙○○是鄰
    居，豈有不知系爭機車仍有人在使用之情事，且被告甲○○
    於本院準備程序時亦坦承有毀損犯行，及在警詢時供稱前述
    至監理所查證等是事後所為，故被告甲○○上開所辯，尚難
    採信。
  (五)綜上各情，堪認告訴人二人指訴毀損與傷害情節，與事實相
    符，是本件事證明確，被告甲○○之毀損及共同連續傷害犯
    行、被告戊○○之共同傷害犯行，洵堪認定，應予依法論科
    。
三、論罪科刑之法律適用：
  (一)查被告行為後，刑法業於94年2月2日修正公布，95年7月1日
    起施行，而罰金罰鍰提高標準條例第2 條亦配合刪除，另依
    刑法施行法第1條之1規定：94年1月7日刑法修正施行後，刑
    法分則編所定罰金之貨幣單位為新臺幣。按「行為後法律有
    變更者，適用行為時之法律，但行為後之法律有利於行為人
    者，適用最有利於行為人之法律」，修正後刑法第2條第1項
    定有明文。此條規定係規範行為後法律變更所生新舊法律比
    較適用之準據法，本身尚無新舊法比較之問題，於新法施行
    後，應一律適用新法第2條第1項之規定，為「從舊從輕」之
    比較，先予敘明。再按本次法律變更，比較時應就罪刑有關
    之共犯、未遂犯、想像競合犯、牽連犯、連續犯、結合犯，
    以及累犯加重、自首減輕暨其他法定加減原因（如身分加減
    ）與加減例等一切情形，綜其全部罪刑之結果而為比較（最
    高法院95年5月23日95年度第8次刑庭會議決議參照）。茲就
    本件新舊法比較結果說明如下：
  1.刑法第277條第1 項之傷害罪及同法第354條之毀損罪，法定
    刑罰金刑分別為1千元及5百元以下罰金，而修正後刑法施行
    法增訂第1條之1規定：「中華民國94年1月7日刑法修正施行
    後，刑法分則編所定罰金之貨幣單位為新臺幣。94年1月7日
    刑法修正時，刑法分則編未修正之條文定有罰金者，自94年
    1月7日刑法修正施行後，就其所定數額提高為30倍。但72年
    6 月26日至94年1月7日新增或修正之條文，就其所定數額提
    高為3 倍」，比較修正後刑法施行法第1條之1與罰金罰鍰提
    高標準條例第1條規定，因對於傷害罪、毀損罪所規定之罰
    金刑之最高額度均屬相同，並非刑罰法令之變更，無刑法第
    2條第1項比較新舊法之適用，應適用裁判時之刑法施行法第
    1條之1（最高法院95年度第21次刑事庭會議決議參照）。另
    刑法第33條第5 款修正為：「主刑之種類如下：五、罰金：
    新臺幣1千元以上，以佰元計算之」，是依修正後之法律，
    刑法第277條第1 項傷害罪、及同法第354條毀損罪所得科處
    之罰金刑為新臺幣3萬元及1萬5千元，最低則為新臺幣1千元
    ，與被告行為時之罰金罰鍰提高標準條例第1 條前段規定之
    提高倍數10倍及修正前刑法第33條第5 款規定之罰金最低額
    1 元相比較，新舊法關於上開二罪所得科處之罰金刑最高額
    並無不同規定，然新法將上開二罪罰金刑之最低額提高為1
    千元；因此，比較上述修正前、後之刑罰法律，自以被告行
    為時關於刑法第33條第5 款規定科處罰金刑之法律較有利於
    被告。
  2.刑法第56條關於連續犯之規定業經刪除，則被告所犯各罪，
    應予分論併罰。比較新、舊法結果，適用被告行為時之法律
    即修正前刑法第56條關於連續犯之規定，較有利於被告。
  3.關於共同正犯之規定，修正前刑法第28條係規定：「二人以
    上共同實施犯罪之行為者，皆為正犯」，修正後刑法第28條
    則規定：「二人以上共同實行犯罪之行為者，皆為正犯」，
    於本案犯罪事實，被告不論依新舊法均構成共同正犯，是無
    新舊法比較之問題，自應逕行適用裁判時法。
  4.綜上，新舊法比較之結果，本案應適用修正前刑法之相關規
    定，論處被告之罪責。
  (二)按刑法毀損罪所謂「毀棄」係指銷毀滅除、拋棄，使物之效
    用全部喪失，「損壞」係指損傷破壞物體，使其效用全部或
    一部喪失之意，「致令不堪用」則指以毀棄、損壞以外之其
    他方法，雖未毀損原物，但其物之效用喪失者。核被告甲○○、戊○○所為，均係犯刑法第277條第1項傷害罪。被告甲○○與同案被告丁○○就傷害告訴人丙○○之犯行，被告甲○○、戊○○與同案被告丁○○就傷害告訴人乙○○之犯行
    ，有犯意聯絡及行為分擔，皆為共同正犯。被告甲○○先後
    二次傷害犯行，時間緊接，觸犯構成要件相同之罪名，顯係
    基於概括犯意為之，依修正前刑法第56條連續犯規定，論以
    一罪，並加重其刑。被告甲○○另犯刑法第354條毀損罪。
    又被告甲○○所犯上開二罪，犯意個別，罪名有異，應予分
    論併罰。
  (三)爰審酌被告二人犯罪之動機、目的、手段、對告訴人二人造
    成之傷害及損害，及被告二人就傷害部分否認犯行、犯後不
    知悔悟，迄今仍未賠償告訴人二人，被告二人與告訴人二人
    之關係等一切情狀，分別量處如主文所示之刑，又刑法於94
    年2月2日修正公布，95年7月1日起施行，其中刑法第41條第
    1 項前段關於易科罰金之規定，修正前規定：「犯最重本刑
    為5年以下有期徒刑以下之刑之罪，而受6個月以下有期徒刑
    或拘役之宣告，因身體、教育、職業、家庭之關係或其他正
    當事由，執行顯有困難者，得以1元以上3元以下折算1 日，
    易科罰金」，修正後規定：「犯最重本刑為5 年以下有期徒
    刑以下之刑之罪，而受6 個月以下有期徒刑或拘役之宣告者
    ，得以新臺幣1千元、2千元或3千元折算1日，易科罰金」，
    且罰金罰鍰提高標準條例第2 條亦配合刪除，經比較修正前
    、後之法律之適用，以修正前之法律較有利於被告，從而，
    依修正前刑法第41條第1 項之規定為易科罰金之折算標準。
    末查，本件被告二人犯普通傷害罪、被告甲○○犯毀損罪之
    犯罪時間係於96年04月24日之前，且無中華民國96年罪犯減
    刑條例所定不得減刑之情形，爰依同條例第2條第1項第3 款
    規定減其宣告刑二分之一，併依同條例第9 條，依上述宣告
    刑所適用易科罰金之折算標準即修正前刑法第41條第1 項前
    段之規定，諭知減刑後易科罰金之折算標準。
四、公訴意旨另以：於95年3月26日下午9時35分，在臺北縣新店
    市○○路○ 段93號前，被告戊○○與被告甲○○、丁○○二
    人，共同基於傷害告訴人丙○○之犯意聯絡，徒手毆打告訴
    人丙○○，造成告訴人丙○○因此受有左嘴角挫傷併擦傷及
    腫痛等傷害，因認被告戊○○此部分亦涉有刑法第277 條第
    1 項傷害犯行。經查：證人丙○○於本院具結證述：「在95
    年3月26日晚上9點35分，我哥乙○○打電話叫我過去，說甲○○找我要談和解，到臺北縣新店市○○路○ 段93號前，我
    看到甲○○及其他二位被告，談沒兩句話，甲○○就用拳頭
    打我臉頰，後面有丁○○狀似要抱住我的樣子，讓我不能走
    ，另一位在旁邊晃，動手是甲○○，我被打二拳，甲○○繼
    續拉住我，不讓我走，我掙脫丁○○，我受傷部位為臉頰，
    嘴有紅腫。」等語（見本院96年07月25日審判筆錄第2至6頁
    ），被告戊○○亦辯稱其當時並未毆打告訴人丙○○，據上
    所述，堪認被告戊○○並無參與共同傷害告訴人丙○○之犯
    行，此外復查無其他證據證明被告戊○○確有公訴人所指此
    部分之犯行，惟依公訴意旨認此部分與前揭告訴人乙○○傷
    害事實論罪科刑部分，係基於概括犯意為之，有裁判上一罪
    之關係，爰不另為無罪之諭知。
據上論斷，應依刑事訴訟法第452條、第299條第1 項前段，刑法
第2條第1 項前段、第28條、第277條第1項、第354條，修正前刑
法56條、第41條第1 項前段，刑法施行法第1條之1，修正前罰金
罰鍰提高標準條例第2 條，現行法規所定貨幣單位折算新臺幣條
例第2條，中華民國96年罪犯減刑條例第2條第1項第3 款、第7條
、第9條，判決如主文。
本案經檢察官江貞諭到庭執行職務
中　　華　　民　　國　　96　　年　　8 　　月　　15　　日
　　　　　　　　　刑事第五庭審判長法　官　黃程暉
                                  法　官　何俏美
                                  法　官　賴秀蘭
以上正本證明與原本無異。
如不服本判決，應於判決送達後10日內向本院提出上訴狀（應抄
附繕本）。告訴人或被害人如對於本判決不服者，應具備理由請
求檢察官上訴，其上訴期間之計算係以檢察官收受判決正本之日
期為準。
　　　　　　　　　　　　　　　　  書記官　游秀珠
中　　華　　民　　國　　96　　年　　8 　　月　　22　　日
附錄本案論罪科刑法條：
刑法第277條
傷害人之身體或健康者，處 3 年以下有期徒刑、拘役或 1 千元
以下罰金。
犯前項之罪因而致人於死者，處無期徒刑或 7 年以上有期徒刑；
致重傷者，處3年以上10年以下有期徒刑。
刑法第354條
毀棄、損壞前二條以外之他人之物或致令不堪用，足以生損害於
公眾或他人者，處2年以下有期徒刑、拘役或5百元以下罰金。
